【裁判字號】    94,少連交簡上,1
【裁判日期】    950307
【裁判案由】    過失傷害
【裁判全文】
臺灣桃園地方法院刑事判決         94年度少連交簡上字第1號
公  訴  人  臺灣桃園地方法院檢察署檢察官
被      告  甲○○
上列被告因過失傷害案件，經檢察官聲請簡易判決處刑（聲請簡
易判決處刑案號：93年度偵字第10855 號），本院刑事庭乃於93
年12月6日以93年度少連交簡字第1號為第一審簡易判決，檢察官
不服提起上訴，本院管轄之第二審合議庭判決如下：
    主  文
原判決撤銷。
甲○○因過失傷害人，處拘役肆拾日，如易科罰金以參佰元折算
壹日。
    事  實
一、緣甲○○考領有普通小型車之駕駛執照，其於民國92年11月
    15日21時20分許，駕駛牌照號碼為ZC-7639 號自用小客車，
    沿桃園縣觀音鄉○○村○○路○段自觀音往大觀方向行駛在
    外側車道上（即自西北往東南方向行駛），途經該路與桃31
    縣道交叉路口前時，本應注意汽車行駛時，駕駛人應注意車
    前狀況，並隨時採取必要之安全措施，且行車速度不得超過
    50公里，另汽車行駛至交叉路口，應遵守燈光號誌，並注意
    「圓形黃燈」是用以警告車輛駕駛人，表示紅色燈號即將顯
    示，屆時將失去通行路權，如車輛已面對「圓形紅燈」則表
    示禁止通行，不得超越停止線或進入路口；且當時天氣晴、
    夜間有照明，路面乾燥、無缺陷及障礙物，視距良好，並無
    不能注意之情事，惟其竟在察覺行車燈光號誌已轉為圓形黃
    燈，即將轉為圓形紅燈，而喪失通行路權時，卻仍繼續以時
    速60公里之速度前進，致在行車燈光號誌已轉為圓形紅燈時
    仍進入該交叉路口，適有丙○○騎乘牌照號碼為JP6-589 號
    之重型機車後載乙○○，沿桃31縣道由大園往草漯方向行駛
    （即自東北往西南方向行駛），並於途經該縣道與上開成功
    路一段交叉路口前時，因當時之行車燈光號誌為綠燈，乃繼
    續以時速40至60公里之速度行駛而進入該交叉路口，待甲○○發現丙○○所騎乘之機車時已閃避不及，其所駕駛之自小
    客車車頭乃因此撞擊丙○○所騎乘機車之右側車身，丙○○
    與乙○○因而摔落倒地，丙○○並因此受有顏面撕裂傷、右
    手撕裂傷等傷害，乙○○則受有顏面裂傷3 公分擦傷、右手
    擦傷、左肩裂傷2 公分、右足背皮膚缺損、右足底深裂傷14
    公分、第1 、2 趾屈肌腱及神經斷裂等傷害（乙○○部分未
    據告訴），嗣甲○○在肇事後犯罪未被發覺之前主動報警，
    並在員警到場處理時，向員警自首其犯行，而願接受裁判。
二、案經丙○○訴由桃園縣政府警察局大園分局報請臺灣桃園地
    方法院檢察署檢察官偵查而聲請簡易判決處刑。
      理  由
一、訊據被告甲○○對於其於上開時、地，在發現行車燈光號誌
    轉為黃燈將變紅燈之際，其仍繼續以時速60公里之速度通過
    系爭路口，其所駕駛之自小客車車頭並因此撞擊告訴人丙○○所騎乘之機車右側車身，且因此使告訴人與乙○○受有如
    犯罪事實欄所載之傷害等情，於警、偵訊中及本院審理中均
    坦承不諱。
二、按行車速度，依速限標誌或標線之規定，無標誌或標線者，
    應依左列規定：一行車時速不得超過五○公里。但在未劃設
    車道線、行車分向線之道路，或設有快慢車道分隔線之慢車
    道，時速不得超過四○公里。二行經彎道、坡路、狹路、狹
    橋、隧道、泥濘或積水道路、無號誌之交岔路口、道路修理
    地段或行近工廠、學校、醫院、車站、會堂、娛樂、展覽、
    競技等公共場所出、入口及其他人車擁擠處所，或因雨霧致
    視線不清或道路發生臨時障礙時，均應減速慢行，作隨時停
    車之準備，此為道路交通安全規則第93條第1 項所明定。是
    查，系爭桃園縣觀音鄉○○村○○路○段自觀音往大觀方向
    之道路，設有速限標誌，為時速50公里，桃31縣道則未設有
    速限標誌，此均業經本院函詢桃園縣政府警察局大園分局確
    認無訛（參本院卷第51頁）；又參以本院卷附第93頁編號 5
    、6 之現場照片，可知桃31縣道並無劃設行車分向線，是依
    上開法條規定，該路段之行車速限應僅為時速40公里（桃園
    縣政府警察局大園分局認該路段劃設有行車分向線，故函覆
    本院認該路之時速亦為50公里，應有所誤）。是依被告所述
    ，其於案發當時係以時速60公里之速度前進並通過案發交叉
    路口（參本院卷第59頁），可認被告顯已逾越行車速限而有
    超速之情。至告訴人丙○○則係於警訊中稱其於案發時之時
    速為 50 至 60 公里（參偵卷第 15 頁背面），嗣於偵訊中
    則改稱時速為40、50公里（參偵卷第60頁），前後雖有不一
    ，然告訴人不論係以時速40、50公里前進或以時速50至60公
    里經過該路口，其均有逾越行車速限而有超速之情，此部分
    應可確認，合先敘明。
三、另按汽車行駛時，駕駛人應注意車前狀況，並隨時採取必要
    之安全措施。汽車行駛至交岔路口，其行進應遵守燈光號誌
    或交通警察之指示，而圓形黃燈係用以警告車輛駕駛人及行
    人，表示紅色燈號即將顯示，屆時將失去通行路權，至車輛
    面對圓形紅燈表示禁止通行，不得超越停止線或進入路口，
    此則為道路交通安全規則第94條第3項、第102條第1項第1款
    、道路交通標誌標線號誌設置規則第206條第4、5點所明定
    。是查，被告於警訊中即已陳稱其於案發當時駕車在成功路
    上，要往大園方向行駛在外側車道，至肇事路口時，其見路
    口號誌為黃燈時，其尚未經過停止線，其即加速通過路口，
    待其在路口看到人時，就踩煞車但仍煞不及而撞上等語（參
    本院卷第11頁背面），嗣於偵訊中則係陳稱其距離行車燈號
    號誌燈處不到50公里處時看到黃燈（參偵卷第67頁），另於
    本院審理中亦自承其當時行駛在成功路一段左邊起算的第 2
    個車道（即外側車道），其至桃31縣路口時，看到的燈號是
    黃燈快要變紅燈，所以其乃繼續行駛，惟行駛過去時，突然
    看到1 台機車自其左方橫切過來，其乃煞車，但已來不及（
    參本院卷第59頁）等語，是可知被告在明知行車燈號為黃燈
    並將轉換為紅燈時，其仍繼續行駛，欲立即通過該交叉路口
    ，並未有任何減速停車，以防進入交叉路口之動作；另告訴
    人則係於本院審理中證稱其在進入桃31縣道與成功路一段交
    叉路口前之轉角時，即已看到桃31縣道之燈號是綠燈，所以
    其即以原來之速度繼續前進，當時與其同向及對向之車道上
    僅有其所騎乘之機車，別無其他車輛，嗣其進入交叉路口時
    ，在其右手邊有1 部白色之車子正在停等紅燈，當時白色車
    是停在安全島旁邊的內側車道，其並無看到被告所駕駛之車
    輛，因為當時被那部白色的車擋住，但其一騎過去就被被告
    的車撞到（此可參本院卷第84頁），而被告對此亦不為爭執
    ，是依告訴人所述，被告所駕駛之車輛在未進入交叉路口前
    時，與被告同向並行駛在內側車道之車輛已於停止線前停等
    紅燈，是不論該車輛係因發覺燈號為圓形黃燈而停止或係因
    燈號已為圓形紅燈而停於該路口前，在該車輛已停止後始駛
    入系爭交叉路口之被告，於經過該道路之車輛停止線駛進路
    口時，該行車燈光號誌，皆應已轉為紅燈。故準此可論，被
    告於察覺行車燈光號誌已將自圓形黃燈轉為圓形紅燈，而喪
    失通行路權之際，卻仍繼續前進，致其在行車燈光號誌已轉
    為圓形紅燈時仍進入該交叉路口，顯有闖越圓形紅燈之情形
    ，而違反上開規定；並可因此確認告訴人在被告所行駛之成
    功路一段之號誌已轉為圓形紅燈，而其所行駛之桃31縣道之
    號誌為綠燈之情況下，後載乙○○進入該交叉路口，其就此
    並無違反行車管制號誌之情況，附此敘明。
四、再參以案發後警方所拍攝告訴人所騎機車之照片（參偵卷第
    18頁），可知該車之腳踏板處右側附連至機車尾部之車身均
    有損壞，而被告所駕車輛之車頭懸掛牌照處，亦有損壞及刮
    痕，該牌照並因巨大之撞擊，而產生扭曲變形之情形，此核
    與被告所述案發當時，其所駕駛之車輛車頭撞擊告訴人所騎
    乘機車之右側車身及另一被害人乙○○於本院審理中所證述
    於案發當時因被告撞擊告訴人所騎乘機車之右側車身，故其
    右腳受有傷害（參本院卷第81頁）等情相符，此外，並有敏
    盛綜合醫院所出具載有乙○○於案發後受有「顏面裂傷3 公
    分擦傷、右手擦傷、左肩裂傷2 公分、右足背皮膚缺損、右
    足底深裂傷14公分、第1 、2 踢屈肌腱及神經斷裂」等傷害
    之診斷證明書可資為證（參偵卷第23頁），足認乙○○之右
    側身體確受有傷害，故堪信於案發當時被告所駕車輛確係以
    車頭撞擊告訴人所騎乘機車右側，並直接撞擊乙○○之右腿
    ，致乙○○右側身體受有傷害。
五、再乙○○因此車禍事故受有顏面裂傷3 公分擦傷、右手擦傷
    、左肩裂傷2 公分、右足背皮膚缺損、右足底深裂傷14公分
    、第1 、2 趾屈肌腱及神經斷裂等傷害，已如前述；另告訴
    人則是受有顏面撕裂傷、右手撕裂傷之傷害，此亦有敏盛綜
    合醫院大園分院所出具之診斷證明書1 份附偵卷第6 頁可參
    ，而被告對此復不為真實，堪可信為真實。
六、從而，本案被告本應注意汽車行駛時，駕駛人應注意車前狀
    況，並隨時採取必要之安全措施，且行車速度不得超過50公
    里，另汽車行駛至交叉路口，應遵守燈光號誌，並注意「圓
    形黃燈」是用以警告車輛駕駛人，表示紅色燈號即將顯示，
    屆時將失去通行路權，如車輛已面對「圓形紅燈」則表示禁
    止通行，不得超越停止線或進入路口；且當時天氣晴、夜間
    有照明，路面乾燥、無缺陷及障礙物，視距良好，並無不能
    注意之情事，惟其竟在察覺行車燈光號誌已轉為圓形黃燈，
    即將轉為圓形紅燈，而喪失通行路權時，卻仍繼續以時速60
    公里之速度前進，致在行車燈光號誌已轉為圓形紅燈時仍進
    入該交叉路口，並因閃避不及，而以其所駕駛之自小客車車
    頭撞擊告訴人所騎乘機車之右側車身，其駕駛行為顯有過失
    ，並與告訴人所受上開傷害間，有因果關係。至告訴人於經
    過系爭路口時，雖亦有超速行進之情形，誠如前述，然並不
    能因此免除被告之過失行為。從而，本件事證明確，被告之
    犯行，應依法論科。另告訴人雖一再陳稱其因本次車禍事故
    ，而另伴有情緒低落、睡眠障礙與自殺意念，並經衛生署桃
    園療養院認定為「(1)他處未分類之憂鬱性疾病，(2)環境適應
    障礙伴有焦慮情緒」（參本院卷第7 頁），惟此業經臺灣桃
    園檢察署檢察官函詢主治告訴人病症之衛生署桃園療院發病
    之原因，該院並函覆稱：【告訴人所患之(1)他處未分類之憂
    鬱性疾病，(2)環境適應障礙伴有焦慮情緒（第2 診斷已於93
    年7 月26日複診刪除，改為疑似酒精濫用），其所發生之原
    因，一般而言皆為個案自身之生物性體質，與所處之社會、
    心理、環境交互作用下所產生，診斷依據個案之主訴與症狀
    之觀察，並無法明確指出在「生物- 心理- 社會」3 種因子
    中，何者為主要致病因子】（此可參偵卷第55頁），即並無
    法判定引發告訴人該部分精神疾病之主要原因究為何項，且
    與被告之過失駕駛行為間是否有因果關係，是告訴人據此請
    求檢察官對此提出上訴，亦無理由，附此敘明。
七、是核被告所為，係犯刑法第284條第1項之過失傷害罪。再查
    ，被告於案發肇事後犯罪未被發覺之前即主動報警處理，並
    留在現場等待警察到場處理一情，業據告訴人與證人乙○○
    於警訊中及本院審理中證述無訛（參偵卷第15頁背面及本院
    卷第82頁），且到場處理本件車禍事故之員警游祺祥亦於本
    審理時結證稱其至案發現場後，因為被告就站在肇事車輛旁
    邊，其即問被告肇事者是誰，被告就說他是自小客車之駕駛
    ，而其在前往案發地點前，並不知道車禍的肇事者為誰等語
    （參本院卷第83頁）。是綜合上述，可確認被告在其肇事後
    ，犯罪未被發覺前即已主動報警處理，並在員警到場處理時
    ，向員警自首其犯行，故被告之犯行，應依刑法第62條之規
    定，減輕其刑。
八、原審就被告之犯行，認事證明確，並審酌被告過失傷害之情
    狀、被害人所受之傷害及現仍未與被害人和解，賠償損害及
    其他一切情狀，判處被告拘役40日，並諭知易科罰金之折算
    標準，其認事用法，固非無見；惟原審疏未認定被告於行經
    系爭案發路口時，有超速之情形，及未予審酌被告於肇事後
    犯罪未被發覺前主動報警，並向到場之承辦員警自首之部分
    ，自有未洽，檢察官上訴意旨雖未指摘及此，然原審判決既
    有上開不當之處，仍應由本院就原審判決予以撤銷改判。爰
    審酌被告輕忽行車管制燈光號誌已將自圓形黃燈轉為圓形紅
    燈，卻仍繼續行駛進入系爭交叉路口，嚴重影響用路人之安
    全，其並因此而不慎撞擊告訴人，致告訴人受有傷害，行為
    確有不該，然被告已於案發後自首犯罪，且承認本身確有過
    失駕駛行為，足見其確有悔改之意，且前無前科（此可參臺
    灣高等法院被告前案紀錄表），足見其品行尚屬良好，但迄
    今仍未與告訴人達成和解等一切情狀，量處如主文第2 項所
    示之刑，並諭知易科罰金之折算標準。
據上論斷，應依刑事訴訟法第455條之1第1項、第3項、第369 條
第1項、第364 條、第299條第1項前段，刑法第284條第1項 、第
62條、第41條第1 項前段，罰金罰鍰提高標準條例第1 條前段、
第2 條，判決如主文。
本案經檢察官何嘉仁到庭執行職務。
中    華    民    國    95    年    3    月    7      日
                  交通法庭    審判長  法  官 王兆飛
                                      法  官 蕭世昌
                                      法  官 林靜梅
以上正本證明與原本無異。
如不服本判決得於收受判決10日向本院提出上訴狀。
                                      書記官 陳雅慧
中    華    民    國    95    年    3     月    9     日
本案附錄論罪科刑法條
刑法第284條
因過失傷害人者，處六月以下有期徒刑、拘役或五百元以下罰金
，致重傷者，處一年以下有期徒刑、拘役或五百元以下罰金。
從事業務之人，因業務上之過失傷害人者，處一年以下有期徒刑
、拘役或一千元以下罰金，致重傷者，處三年以下有期徒刑、拘
役或二千元以下罰金。


司法院資訊處製作；財團法人民間司法改革基金會備份。
